【裁判字號】    98,訴,424
【裁判日期】    980430
【裁判案由】    違反毒品危害防制條例
【裁判全文】
臺灣臺南地方法院刑事判決              98年度訴字第424號
公  訴  人  臺灣臺南地方法院檢察署檢察官
被      告  乙○○
上列被告因違反毒品危害防制條例案件，經臺灣臺南地方法院檢
察署檢察官提起公訴（98年度撤緩毒偵字第27、28、29號），被
告於準備程序期日就被訴事實為有罪陳述，本院合議庭裁定由受
命法官獨任進行簡式審判程序，判決如下：
    主  文
乙○○施用第一級毒品，累犯，處有期徒刑拾月，扣案之海洛因
壹包（檢驗後淨重零點零參肆公克）沒收銷燬之；又施用第一級
毒品，累犯，處有期徒刑拾月；又施用第二級毒品，累犯，處有
期徒刑陸月；又施用第二級毒品，累犯，處有期徒刑陸月；又施
用第一級毒品，累犯，處有期徒刑拾月。應執行有期徒刑參年貳
月，扣案之海洛因壹包（檢驗後淨重零點零參肆公克）沒收銷燬
之。
    事實及理由
一、乙○○前於民國89年間，因施用毒品案件，經臺灣臺南地方
    法院檢察署檢察官聲請觀察勒戒後，認無繼續施用傾向而以
    88年度毒偵字第258號、89年度毒偵字第618、737號為不起
    訴處分確定；次於89年間因施用毒品案件，經本院以90 年
    南簡字第15號判決有期徒刑5月確定，並裁定令入戒治處所
    施以強制戒治，於91年2月16日戒治期滿；再因違反妨害兵
    役治罪條例案件及施用毒品案件，為本院以90年新簡字第91
    號、90年度訴字第611號判處有期徒刑2月、7月，經與前開
    毒品案件之5月有期徒刑3案合併定應執行刑為1年1月；再因
    施用毒品案件為本院以90年度易字第2410號判處有期徒刑8
    月，接續於前開1年1月之有期徒刑執行，於92年8月13日縮
    短刑期假釋出獄。嗣因撤銷假釋、執行殘刑3月10日，終於
    93年4月29日執行完畢。其後再因竊盜、施用第一級、第二
    級毒品案件為本院判決有期徒刑1年、10月、9月，並合併定
    應執行刑為有期徒刑2年4月，於96年6月14日假釋付保護管
    束，期滿（96年11月12日）未經撤銷，視為執行完畢。
二、乙○○仍不知戒除毒癮，復基於施用第一級毒品海洛因及第
    二級毒品甲基安非他命之犯意，再為以下施用毒品之行為：
（一）於96年12月31日12時許，在其位於臺南縣永康市○○街43
      號住處，以針筒摻水注射方式施用第一級毒品海洛因1次
      。嗣於97年1月1日13時20分許，為警在臺南市○○○路○
      段96巷1弄1號關帝廳廟廁所內，當場查扣其持有海洛因1
      小包（檢驗後淨重0.034公克），並經其同意採集尿液送
      驗，結果呈嗎啡陽性反應，始知悉上情。
（二）於97年4月2日22時許，在上開住處內，分別以將海洛因加
      美那水置於針筒注射、將第二級毒品甲基安非他命放入玻
      璃球內燒烤，以吸管吸食煙霧之方式，施用海洛因及安非
      他命各1次。嗣於97年4月4日21時40分許，為警在臺南縣
      永康市○○路54巷口巡邏時，發現其形跡可疑而予以攔查
      ，並經其同意採集尿液送驗，結果呈現甲基安非他命及鴉
      片代謝物陽性反應，始知悉上情。
（三）於97年5月1日8時30分許、19時30分許，依序在上開住處
      及臺南縣永康市○○路與永大路口處之不詳加油站廁所內
      ，分別以將第二級毒品甲基安非他命放入玻璃球內燒烤，
      以吸管吸食煙霧、將海洛因加美那水置於針筒注射之方式
      ，施用安非他命及海洛因各1次。嗣因其另涉竊盜案件，
      經警於97年5月6日通知其到案後，並坦承上開施用毒品犯
      行，且同意採集尿液送驗，結果甲基安非他命及鴉片代謝
      物陽性反應，始知上情。
三、案經台南市警察局第一分局及台南縣警察局永康分局、新化
    分局報告臺灣臺南地方法院檢察署檢察官偵查起訴。
四、按92年7月9日新修正之毒品危害防制條例刪除「2犯」及「3
    犯」之規定，將施用毒品者簡化區分為初犯、再犯，並認施
    用毒品者係屬病患性犯人，以觀察、勒戒戒除其身癮，以強
    制戒治去除其心癮。經觀察、勒戒或強制戒治執行完畢釋放
    後，若係5年後再犯該條例第10條施用毒品罪者，檢察官應
    先聲請法院裁定令被告入勒戒處所觀察、勒戒，並視有無繼
    續施用毒品傾向，決定應予釋放、為不起訴之處分，或應聲
    請法院裁定令入勒戒處所強制戒治；若係5年內「再犯」同
    條例第10條施用毒品罪者，依同條例第23條第2項規定，檢
    察官則應依法追訴；且觀諸該條例第20條第3項，及同條例
    第23條第2項之修正理由，如施用毒品者係前經觀察、勒戒
    或強制戒治等治療程序執行完畢5年後，始再施用毒品之「
    初犯」，因前所執行之觀察、勒戒或強制戒治已足收戒除毒
    癮之效，自應重新執行觀察、勒戒或強制戒治等治療程序，
    並於治療程序執行完畢後，由檢察官為不起訴處分，毋庸對
    之追訴處罰；反之，在「再犯」之情形，因其先前所為治療
    程序顯未能收戒斷毒癮之效，且考量施用毒品者之再犯率偏
    高，乃簡化其刑事處遇程序，而逕予追訴處罰，不再施以治
    療程序。參酌上開立法理由，修正毒品危害防制條例就施用
    毒品者，祇於「初犯」及「5年後再犯」二種情形，有其追
    訴條件之限制，即須於初犯經觀察、勒戒或強制戒治釋放後
    ，5年內均無施用毒品之行為，始能認其前所實施之觀察、
    勒戒或強制戒治已足遮斷毒癮，而得於5年後再犯時，再予
    適用初犯之規定，重行觀察、勒戒等程序。倘5年內已經再
    犯，被依法追訴處罰，縱其第3次（或第3次以上）施用毒品
    之時間在初犯釋放5年以後，即與「5年後再犯」之情形有別
    ，且因已於「5年內再犯」，顯見其再犯率甚高，原實施觀
    察、勒戒或強制戒治，已無法收其實效，而無5年戒斷期之
    存在，自無再經觀察、勒戒及強制戒治之必要，應由檢察官
    逕行起訴（最高法院95年度台非字第59號判決及95年第7次
    刑事庭會議決議）。
五、本件被告乙○○前因施用毒品案件，經送強制戒治後，於91
    年2月16日執行強制戒治完畢；再於94年間分別因施用第一
    級毒品及第二級毒品案件，經本院判處有期徒刑10月、9月
    確定，有臺灣高等法院被告前案紀錄表在卷可稽。被告於強
    制戒治執行完畢5年內之94年間，已再犯施用毒品之罪，本
    件施用毒品之犯行，乃屬3犯以上，縱其施用毒品之時間在
    初犯釋放5年以後，即與「5年後再犯」之情形有別，依前述
    說明，自應由檢察官逕為追訴。又被告所犯為死刑、無期徒
    刑或最輕本刑為3年以上有期徒刑以外之罪，其於準備程序
    中就被訴事實為有罪之陳述，經法官告知簡式審判程序之旨
    ，並聽取公訴人之意見後，爰依刑事訴訟法第273條之1第1
    項規定，裁定由受命法官獨任進行簡式審判程序；又本案之
    證據調查，依刑事訴訟法第273條之2規定，不受同法第159
    條第1項、第161條之2、第161條之3、第163條之1及第164條
    至第170條規定之限制；並得依同法第310條之2準用第454條
    之規定，製作略式判決書，併此敘明。
六、證據名稱：
  (一)被告乙○○於警詢、偵查中及本院審理時之自白。
  (二)卷附台南市警察局第一分局偵辦涉嫌毒品危害防制案初步檢
    驗報告單、送驗尿液年籍對照表（採尿時間：97年1月4日14
    時40分；尿液編號：A7-001號）、詮昕科技股份有限公司97
    年1月25日濫用藥物尿液檢驗報告（檢體編號：A7-001號）
    各1紙。
  (三)卷附台南縣警察局毒品犯罪嫌疑人尿液採驗作業管制紀錄清
    冊（採尿時間：97年4月4日；尿液編號：097J101號）、正
    修科技大學超微量研究科技中心97年4月22日檢驗報告（檢
    體編號：097J101號）各1紙。
  (四)卷附台南縣警察局新化分局查處毒品案尿液檢體對照名冊（
    採尿時間：97年5月6日19時10分；尿液編號：097G035號）
    、正修科技大學超微量研究科技中心97年5月27日檢驗報告
    （檢體編號：097G035號）各1紙。
  (五)扣案海洛因1包。
  (六)卷附高雄市凱旋醫院97年3月10日濫用藥物成品檢驗鑑定書
    、97年1月1日搜索扣押筆錄各1紙。
  (七)卷附臺灣高雄地方法院檢察署刑案資料查註紀錄、全國施用
    毒品案件紀錄表、受觀察勒戒人毒品及前科紀錄簡列表、矯
    正簡表及臺灣高等法院被告前案紀錄表各1份。
七、論罪：查海洛因屬毒品危害防制條例第2條第2項第1款所列
    之第一級毒品，安非他命屬同法第2條第2項第2款所列之第
    二級毒品，故核被告所為，係犯毒品危害防制條例第10條第
    1項之施用第一級毒品罪及同條第2項之施用第二級毒品罪。
    其持有毒品之低度行為應為施用毒品之高度行為所吸收，不
    另論罪。其所犯上開各罪間，犯意個別、行為互殊，應予分
    論併罰。再被告曾於96年6月14日受如事實欄所載之罪刑執
    行完畢，有臺灣高等法院被告前案紀錄表可稽，其於有期徒
    刑執行完畢後5年內，故意再犯本件有期徒刑以上之罪，為
    累犯，應依刑法第47條第1項規定加重其刑。爰審酌被告前
    已有施用毒品前科，竟仍不知悔改而再施用，顯見其意志不
    堅，迄未能記取教訓，復參酌其所犯施用毒品行為係戕害自
    己身心健康，尚未嚴重破壞社會秩序、侵害他人權益，及其
    犯罪後始終坦承犯行，尚有悔意，現自費服用美沙酮進行替
    代療法，非無戒毒之意向等一切情狀，分別量處如主文所示
    之刑，以資懲儆。扣案之海洛因1包（檢驗後淨重0.034公克
    ）為第一級毒品，應依毒品危害防制條例第18條第1項前段
    之規定沒收銷燬之。另被告固稱其於98年2月自費參加毒品
    減害替代療法計畫，服用美沙酮以謀求脫離毒害，展現戒毒
    之意願，惟其於藥物輔助下既仍未能克制毒癮衝動而再度施
    用海洛因，足見上開藥物治療尚無法使其戒除毒癮惡習，自
    有使其接受相當時期之監禁處遇以教化性情之必要，被告請
    求繼續服用美沙酮治療云云，核其真意應係請求予以緩刑之
    宣告，然被告既有接受監禁處遇之必要，其求為緩刑之宣告
    ，自難允准，併此敘明。
據上論斷，應依刑事訴訟法第299條第1項前段、第273條之1第1
項、第310條之2、第454條第1項，毒品危害防制條例第10條第1
項、第2項、第18條第1項前段，刑法第11條前段、第47條第1項
前段、第51條第5款，判決如主文。
本案經檢察官甲○○到庭執行職務。
中    華    民    國    98    年    4     月    30    日
                  刑事第十庭    法  官  高如宜
以上正本證明與原本無異。
如不服本判決應於收受本判決後10日內向本院提出上訴書狀，並
應敘述具體理由。如未敘述上訴理由者，應於上訴期間屆滿後20
日內向本院補提理由書狀（均須按他造當事人之人數附繕本）「
切勿逕送上級法院」。
                                書記官  陳姿利
中    華    民    國    98    年    5     月    5     日
附錄本件論罪科刑法條：
毒品危害防制條例第10條第1項
施用第一級毒品者，處6月以上5年以下有期徒刑。


司法院資訊處製作；財團法人民間司法改革基金會備份。
